【裁判字號】    98,交聲,2804
【裁判日期】    980928
【裁判案由】    聲明異議
【裁判全文】
臺灣臺中地方法院交通事件裁定        98年度交聲字第2804號
原處分機關  交通部公路總局臺中區監理所臺中市監理站
異  議  人
即受處分人  甲○○
上列異議人即受處分人因違反道路交通管理處罰條例案件，對於
交通部公路總局臺中區監理所臺中市監理站於民國九十八年八月
二十五日所為之處分（原處分案號：裁監稽違字第裁六一－ＧＥ
0000000號裁決書）聲明異議，本院裁定如下：
    主    文
異議駁回。
    理    由
一、原處分機關係以：異議人即受處分人甲○○（下稱受處分人
    ）於民國九十八年七月十二日上午十一時三分許，騎乘車牌
    號碼ＹＢＲ－六五七號重型機車，行經臺中市○○○○街與
    大英街口時，因闖紅燈行駛，而遭臺中市警察局第四分局大
    墩派出所警員丙○○掣發中市警交字第ＧＥ0000000
    號舉發違反道路交通管理事件通知單，指定應於九十八年七
    月二十七日前到案。嗣受處分人提出申訴，經請原舉發單位
    調查，仍認受處分人確有上開違規情事，原處分機關遂於九
    十八年八月二十五日以裁監稽違字第六一－ＧＥ00000
    00號裁決書為裁決之處分，裁處受處分人罰鍰新臺幣（下
    同）一千八百元及記違規點數三點等情。
二、受處分人聲明異議意旨係以：受處分人於案發當時並無不依
    號誌指示闖紅燈直行之行為，該交通員警竟然違法將受處分
    人攔停稽查，當場亦告知受處分人全程均有錄影，惟受處分
    人要求員警播放錄影時，員警卻無法提出錄影紀錄，而受處
    分人當時載姪女乙○○同行，亦可證受處分人當時之行車方
    向之號誌確實為綠燈並非紅燈，是原處分顯然有違誤，自屬
    違法，為此請求鈞院予以撤銷等語。
三、按汽車駕駛人，行經有燈光號誌管制之交岔路口闖紅燈者，
    處一千八百元以上五千四百元以下罰鍰，道路交通管理處罰
    條例第五十三條第一項定有明文。又汽車駕駛人有道路交通
    管理處罰條例第五十三條第一項之情形時，除依原條款處罰
    鍰外，並記違規點數三點，道路交通管理處罰條例第六十三
    條第一項第三款亦有明文。
四、經查：
（一）受處分人於九十八年七月十二日上午十一時三分許，騎乘
      車牌號碼ＹＢＲ－六五七號重型機車，行經臺中市○○○○街與大英街口時，因闖紅燈行駛，而遭臺中市警察局第
      四分局大墩派出所警員丙○○掣發中市警交字第ＧＥ00
      00000號舉發違反道路交通管理事件通知單，指定應
      於九十八年七月二十七日前到案。嗣受處分人提出申訴，
      經請原舉發單位調查，仍認受處分人確有上開違規情事，
      原處分機關遂於九十八年八月二十五日以裁監稽違字第六
      一－ＧＥ0000000號裁決書為裁決之處分，裁處受
      處分人罰鍰一千八百元及記違規點數三點等情，有臺中市
      警察局舉發違反道路交通管理事件通知單（中市警交字第
      ＧＥ0000000號）、臺中市警察局第四分局九十八
      年八月五日中分四交字第０九八００一八二六八號函、交
      通部公路總局臺中區監理所臺中市監理站九十八年八月十
      一日中監中字第０九八０００六四三六號函及交通部公路
      總局臺中區監理所臺中市○○○○○道路交通管理事件裁
      決書（裁監稽違字第裁六一－ＧＥ0000000號）等
      在卷可稽，堪先認定為真。又當場舉發者，被查獲之駕駛
      人或行為人為受處分人時，應於填記通知單後將通知聯交
      付該駕駛人或行為人簽名或蓋章收受之；拒絕簽章者，仍
      應將通知聯交付該駕駛人或行為人收受，並記明其事由及
      交付之時間，違反道路交通管理事件統一裁罰標準及處理
      細則第十一條第一項第一款既定有明文；而查，本案係當
      場舉發，雖受處分人拒簽收舉發通知單，然本件舉發通知
      單業經舉發員警將通知聯交付受處分人收執等情，既為受
      處分人所不爭執，且有舉發通知單存卷足參，揆諸上開說
      明，受處分人業已合法收受本案舉發通知單，先予敘明。
（二）次以，受處分人雖以前揭情詞置辯。然查，證人即臺中市
      警察局第四分局大墩派出所警員丙○○於本院訊問時既證
      稱：「當天我與另一員警丁○○值巡邏勤務，經過大英街
      與大墩十一街街口，我們是開巡邏車，在大英街上北往南
      方向，離路口大概二十公尺至四十公尺，就看到受處分人
      載著一名女性，那個女生沒戴安全帽，從大墩十一街東往
      西方向，闖過該路口紅燈，我們大英街是綠燈，我是在行
      進中看到的，看到時距離路口二十至四十公尺，那天是由
      我駕車，我駕車過程我有看到，然後我開車上前盤查，因
      為我們開車，所以經過一個街口，我們是在文心路將受處
      分人的車輛攔下，從我們看到他闖紅燈，在我們攔下他的
      過程，受處分人都在我們的視線內，我們有鳴警笛，想要
      受處分人停車，但受處分人沒停車，是快到文心路時才將
      他攔下來。我們當天開巡邏單是值巡邏勤務，是針對有簽
      到箱的定點是簽到，也不是值交通勤務，當天有製作工作
      紀錄表，但沒有寫到這麼詳細，只有寫當天有告發二件交
      通違規，錄音是我在告發過程中所為之錄音，即開單時製
      作的錄音，錄音內容可顯現我跟受處分人當天的對話，本
      件我們並未就受處分人違規時有任何錄影紀錄，事後我回
      路口去看二、三十公尺的位置有個監視器，但不是警察局
      的監視器，是惠中里的監視器，我有打電話去里長服務處
      問，但里長說那個監視器壞掉了，不能調閱。當時錄音受
      處分人說如果我們調得出錄影，資料他就簽，我就說好，
      我們去調。當天我們看到受處分人的機車至我們攔下他的
      期間，沒有認錯的可能性，因為他闖紅燈之後，我們就一
      直跟著他了，且他後面載一個女生沒有戴安全帽，所以很
      好辨識，我們沒有認錯違規車輛是受處分人車輛的可能性
      。」等語詳實（見本院卷九十八年九月十四日訊問筆錄）
      ，且核與證人即臺中市警察局第四分局大墩派出所警員丁○○於本院訊問時證稱：「（問：本件舉發通知單由丙○○製作，當天你是否有與丙○○一起執勤？）有。我舉發
      坐在後座邱小姐未戴安全帽，但我們是舉發駕駛人。我們
      巡邏從大英街往勤務處所去，受處分人在大墩十一街路口
      經過時，是闖紅燈，從我們前面過去，我們離路口差不多
      十至十五公尺左右，我有看到，我就叫丙○○開車將受處
      分人的車輛攔下來。我從看到受處分人車輛闖紅燈，我的
      視線沒有離開過受處分人的車輛，他闖紅燈時，我們車輛
      馬上右轉，我們沒有認錯闖紅燈的車輛是受處分人車輛的
      可能。我是根據他的後座有個邱小姐未戴安全帽，我的眼
      睛就是緊盯著那輛闖紅燈的車輛沒有離開，所以我可以確
      定闖紅燈的車輛就是受處分人的車輛。當天我沒有跟受處
      分人說我們有錄影，但是丙○○有說我們會調路口監視器
      ，因為受處分人說他有異議要陳述，丙○○才這樣講，事
      實上丙○○也有向惠中里里長調監視器，但惠中里里長說
      監視器壞掉了，無法調閱。我們在大英街是綠燈，大墩十
      一街是紅燈，我們到大墩十一街路口前，並沒有車子擋在
      我們前面而擋住我們視線。那時大英街是綠燈，只有受處
      分人的機車過去。」等語相符（見本院卷九十八年九月十
      四日訊問筆錄），已足見受處分人確有騎乘機車行經有燈
      光號誌管制之交岔路口闖紅燈之情事。蓋按員警稽查違反
      道路交通安全規則之各種違規行為，本有不同之執行方法
      ，就超速、酒醉駕車而言，固非輔以科學工具，實難僅憑
      執勤者之五官知覺判斷之；惟就闖紅燈而言，單憑執勤者
      之目擊即可確定，並非每件違規行為均須以照相或尚須其
      他證據舉發，始可認定之，而本件受處分人闖紅燈之行為
      ，既經證人丙○○及丁○○以目擊證人身分到庭具結作證
      ，並表示受處分人確有闖紅燈之事實，自非不得為受處分
      人上開違規事實之認定，準此，受處分人辯稱本件沒有錄
      影資料等證據足證伊有闖紅燈之情，故原處分顯有違誤云
      云，委無可採。此外，參酌紅綠燈號誌係直立於上開路口
      ，一般人均易觀看，且本件員警舉發違規當時係上午十一
      時三分許，地點是臺中市○○○○街與大英街口，當時係
      天氣晴，視線良好，巡邏車係行駛於大英街上北往南方向
      ，且無車輛擋在巡邏車前面，清楚可見受處分人車輛從大
      墩十一街東往西方向行駛等情況，且因受處分人後座搭載
      證人乙○○未戴安全帽，目標極為醒目等情，已據證人丙○○及丁○○證述如上，並有證人丙○○於九十八年九月
      十四日提出上揭違規地點之位置圖、照片、工作紀錄簿及
      臺中市警察局第四分局大墩派出所六十八人勤務分配表等
      在卷可查，則舉發員警對於受處分人上開機車於該時、地
      是否有闖紅燈行駛之行為，當甚易辨明無疑，從而，員警
      丙○○及丁○○證述渠等當日並無誤認受處分人機車之可
      能性等語，當堪採信。況且，現階段依法規定員警代表國
      家依法執行勤務，於實務運作時，員警依法執行勤務，原
      則上均能遵守法律規定，不致違法執行，否則將受嚴厲處
      分，其可信度極高，且證人丙○○及丁○○係執勤警員，
      復與受處分人並不相識，亦無仇隙，自無錯誤舉發及誣陷
      受處分人之虞，是以，益徵證人丙○○及丁○○所為上開
      證言，洵屬可取，而受處分人確有上開闖紅燈之情，實堪
      認定。
（三）至於，證人即受處分人之姪女乙○○於本院訊問時雖證稱
      ：「因當天我坐在受處分人機車後面。當天從什麼路行經
      到什麼路不是很清楚，我對臺中的路並不是很熟，因為我
      在臺北唸書，當天受處分人從五權路、中港路的肯德基騎
      乘機車載我要回受處分人住處，他住三采藝術，但我不知
      道路名，我當天有被攔下來，我沒有戴安全帽，有被開單
      ，我不知道那是什麼路口被警察攔下，我從頭到尾都沒有
      看到警察，我被載時，我的頭看左前方，沒有看右方，是
      聽到警察按喇叭，警笛聲響時，我才知道警車在我們後面
      ，我都沒有看到警察的行進方向。我沿路都在亂看，經過
      幾個路口我也不知道。沿路前方我的視線範圍我都會看，
      經過路口號誌燈每個路口應該都有映入我的眼裡，我現在
      的印象我有停過紅燈，沒有那麼好運，一路都是綠燈，我
      比較清楚的是警察攔下我們的路口，警察攔下我們已經過
      了路口，因為已經經過那個路口，所以會比較清楚，我的
      印象是沒有看到紅燈，也沒有停駛的車輛，我對警察攔下
      我們的前一個路口特別有印象，之前停過的路口我就不記
      得，我不記得哪個路口是紅燈，哪個路口是綠燈，因為我
      不記得路的名字。」等語在卷（見本院卷九十八年九月十
      四日訊問筆錄）。然查，證人乙○○既係乘坐在受處分人
      所騎乘機車之後座，則其前方視線已有受阻，且不可能如
      駕駛人般注意車前狀況，從而，證人乙○○是否留意、清
      楚受處分人騎乘機車行經之每個路口狀況為何，已非無疑
      。況觀諸證人乙○○乃證稱：「我沿路都在亂看。也不記
      得各路名，因對臺中的路不熟。」等語，足徵證人乙○○
      對於受處分人當日搭載其行經之路程中是否確無任何闖紅
      燈之情，顯非全然知悉；又證人乙○○乃為受處分人之姪
      女，則其所為證言恐有避重就輕之嫌，是以，證人乙○○
      所為上開證言，自不足為有利受處分人認定之證據。基上
      ，受處分人徒以伊未闖紅燈等情置辯，且請求援引證人乙○○之證詞為伊有利之認定，即非有據。
（四）綜上，受處分人確有上開闖紅燈之違規事由，既如前述，
      揆諸上開說明，原處分機關援引前開規定，裁處受處分人
      罰鍰一千八百元及記違規點數三點，自於法有據，從而，
      受處分人所為本件聲明異議，為無理由，當予以駁回。
據上論斷，應依道路交通管理處罰條例第八十七條第二項，道路
交通案件處理辦法第十九條，裁定如主文。
中    華    民    國    98    年    9    月     28    日
                      交通法庭  法  官 許惠瑜
上為正本係照原本作成。
如不服本裁定，應於裁定送達後5日內，向本院提出抗告狀（須
附繕本），抗告於臺灣高等法院臺中分院。
                                書記官 楊家印
中    華    民    國    98    年    9    月     28    日


司法院資訊處製作；財團法人民間司法改革基金會備份。
